【裁判字號】    99,審訴,3451
【裁判日期】    991029
【裁判案由】    毒品危害防制條例
【裁判全文】
臺灣高雄地方法院刑事判決            99年度審訴字第3451號
公  訴  人  臺灣高雄地方法院檢察署檢察官
被      告  乙○○
上列被告因毒品危害防制條例案件，經檢察官提起公訴（99年度
毒偵字第4946號），嗣本院訊問被告後，因被告就其被訴事實為
有罪之陳述，經詢問被告及檢察官之意見後，合議庭裁定由受命
法官依簡式審判程序獨任審理，並判決如下：
    主  文
乙○○施用第一級毒品，累犯，處有期徒刑拾月。又施用第二級
毒品，累犯，處有期徒刑肆月。應執行有期徒刑壹年壹月。
    事  實
一、乙○○前於民國92年間因施用毒品案件，經本院以92年度毒
    聲字第4908號裁定送觀察勒戒後，因無繼續施用毒品傾向，
    而於92年9 月18日執行完畢釋放，並經臺灣高雄地方法院檢
    察署檢察官以92年度毒偵字第4417號為不起訴處分確定。復
    於上開觀察勒戒執行完畢釋放後5 年內，於93年間再因施用
    毒品案件，經本院93年度訴字第2917號判處有期徒刑8 月確
    定，於94年10月18日縮刑期滿執行完畢出監。詎其不知悔改
    ，明知海洛因業經毒品危害防制條例第2 條第2 項第1 款明
    定為第一級毒品，不得非法施用，仍基於施用第一級毒品海
    洛因之犯意，於99年7 月16日12時許，於其位在高雄縣仁武
    鄉○○村○○街12號住處，以海洛因摻水置於針筒內注射之
    方式，施用第一級毒品海洛因1 次；另基於施用第二級毒品
    甲基安非他命之犯意，於99年7 月17日22時40分許警方採尿
    前回溯96小時內某時，於不詳地點，以不詳方式，施用第二
    級毒品甲基安非他命1 次。嗣於同年7 月17日21時40分許，
    在高雄縣彌陀鄉○○路自由巷旁，因形跡可疑為警盤查，發
    現乙○○為毒品列管人口，手臂有多處注射痕跡。經乙○○
    同意採集尿液送驗，檢驗結果呈嗎啡、可待因、安非他命、
    甲基安非他命陽性反應，始悉上情。
二、案經高雄縣政府警察局岡山分局報告臺灣高雄地方法院檢察
    署檢察官偵查起訴。
    理  由
一、本件被告乙○○所犯均為死刑、無期徒刑、最輕本刑為3年
    以上有期徒刑以外之罪，其於審判程序中就被訴事實為有罪
    之陳述，經本院告知簡式審判程序之旨，並聽取當事人意見
    後，認宜進行簡式審判程序，爰依刑事訴訟法第273條之1第
    1項規定，裁定進行簡式審判程序，合先敘明。又簡式審判
    程序之證據調查，依刑事訴訟法第273條之2規定，不受同法
    第159條第1項審判外陳述排除之限制，再被告對於卷內之各
    項證據亦不爭執證據能力（本院卷第21頁背面、第22頁），
    故卷內所列之各項證據，自得作為證據，先予敘明。
二、前揭事實，業據被告於本院審理中坦承不諱；其為警查獲時
    所採尿液經送檢驗結果（檢體編號：岡990279），確呈嗎啡
    、可待因、安非他命、甲基安非他命之陽性反應，此有高雄
    縣政府警察局岡山分局彌陀分駐所偵辦毒品案件嫌疑犯尿液
    採證檢驗對照表、臺灣檢驗科技股份有限公司濫用藥物尿液
    檢驗報告、高雄市立凱旋醫院濫用藥物檢驗報告各1 份（參
    警卷第6 、8 頁）在卷可稽。綜上所述，被告上開任意性之
    自白既有前揭證據可佐，核與事實相符，自得採為論罪科刑
    之依據。又被告有犯罪事實欄所載之犯罪前科及執行情形，
    有臺灣高等法院被告前案紀錄表1 份在卷可稽，是本案事證
    已臻明確，被告犯行洵堪認定。
三、按毒品危害防制條例於92年7 月9 日修正公布，自93年1 月
    9 日施行，其中第20條、第23條將施用毒品之刑事處遇程序
    程序，區分為「初犯」及「5 年內再犯」、「5 年後再犯」
    。依其立法理由之說明：「初犯」，經觀察、勒戒或強制戒
    治後，應為不起訴處分或不付審理之裁定；經觀察、勒戒或
    強制戒治執行完畢釋放後，「5 年內再犯」者，因其再犯率
    甚高，原實施之觀察、勒戒及強制戒治既已無法收其實效，
    爰依法追訴或裁定交付審理。至於經觀察、勒戒或強制戒治
    執行完畢釋放後，「5 年後再犯」者，前所實施之觀察、勒
    戒或強制戒治已足以遮斷其施用毒品之毒癮，為期自新及協
    助其斷除毒癮，仍適用「初犯」規定，先經觀察、勒戒或強
    制戒治之程序。從而依修正後之規定，僅限於「初犯」及「
    5 年後再犯」2 種情形，始應先經觀察、勒戒或強制戒治程
    序。倘被告於5 年內已再犯，經依法追訴處罰，縱其第3 次
    （或第3次 以上）再度施用毒品之時間，在初犯經觀察、勒
    戒或強制戒治執行完畢釋放5 年以後，已不合於「5 年後再
    犯」之規定，且因已於「5 年內再犯」，顯見其再犯率甚高
    ，原實施觀察、勒戒或強制戒治，已無法收其實效，即應依
    該條例第10 條 處罰（最高法院95年5 月9 日第7 次刑事庭
    會議決議參照）。本件被告前因施用毒品案件，經送觀察勒
    戒，於92年9 月18日執行完畢，嗣因施用毒品案件，經本院
    以93年度訴字第2917號判處有期徒刑8 月確定，於94年10月
    18日縮短刑期執行完畢出監，有臺灣高等法院被告前案紀錄
    表1 份在卷可按，故被告於前述觀察勒戒執行完畢釋放後，
    5 年內再犯上開施用毒品罪，並經判決確定，則其再度犯本
    件施用毒品犯行，雖距前述觀察勒戒執行完畢釋放後已逾5
    年，揆諸前開說明，仍應依法論科。
四、核被告乙○○所為2 次犯行，係犯毒品危害防制條例第10條
    第1 項之施用第一級毒品罪及同條第2 項之施用第二級毒品
    罪。被告因施用而持有海洛因、甲基安非他命之低度行為，
    應為施用之高度行為所吸收，均不另論罪。又被告所犯上開
    2 罪，犯意各別，罪質各異，行為互殊，應予分論併罰。又
    被告有犯罪事實欄所載之犯罪前科及執行情形，有臺灣高等
    法院被告前案紀錄表1 份在卷可查，其於上開有期徒刑執行
    完畢後5 年內，故意再犯本件有期徒刑以上之2 罪，均為累
    犯，爰均依刑法第47條第1 項之規定加重其刑。審酌被告歷
    經觀察勒戒，然仍未戒除毒癮，顯見其意志不堅，惟念其施
    用毒品之行為，究屬戕害自己身心，尚未危害他人，且於本
    院審理中已坦承犯行，犯罪後態度良好等一切情狀，暨檢察
    官之具體求刑，分別量處如主文所示之刑，並定其應執行之
    刑，以示懲儆。
據上論斷，應依刑事訴訟法第273條之1第1項、第299條第1項前
段，毒品危害防制條例第10條第1項、第2項，刑法第11條前段、
第47條第1項、第51條第5款，判決如主文。
本案經檢察官甲○○到庭執行職務。
中    華    民    國    99    年    10    月    29    日
                  刑事第十庭    法  官  張  震
以上正本證明與原本無異。
如不服本判決應於收受送達後10日內向本院提出上訴書狀，並應
敘述具體理由；如未敘述上訴理由者，應於上訴期間屆滿後20日
內向本院補提理由書（均須按他造當事人之人數附繕本）「切勿
逕送上級法院」。
中    華    民    國    99    年    10    月    29    日
                                書記官  邱家銘
附錄本判決論罪科刑之法條：
毒品危害防制條例第10條第1項
施用第一級毒品者，處6月以上5年以下有期徒刑。
毒品危害防制條例第10條第2項
施用第二級毒品者，處3年以下有期徒刑。

司法院資訊處製作；財團法人民間司法改革基金會備份。
